【裁判字號】    98,聲,164
【裁判日期】    980923
【裁判案由】    聲明異議
【裁判全文】
臺灣高雄地方法院刑事裁定               98年度聲字第164號
聲明異議人
即  受刑人  甲○○
                    （現於臺灣高雄第二監獄執行中）
上列聲明異議人即受刑人因毒品危害防制條例案件，以臺灣高雄
地方法院檢察署檢察官98年度執字第11937 號執行指揮命令為不
當，聲明異議，本院裁定如下：
    主  文
異議駁回。
    理  由
一、聲明異議意旨略以：聲明異議人即受刑人甲○○因於98年2
    月5 日在高雄市○○路121 號住處，施用第二級毒品甲基安
    非他命1 次，經本院98年度審簡字第2015號簡易判決判處有
    期徒刑4 月，如易科罰金，以新臺幣1 千元折算1 日。受刑
    人提起上訴後，在本院98年度簡上字第685 號案件準備程序
    時撤回上訴而告確定，旋經臺灣高雄地方法院檢察署以98年
    度執嵩字第11937 號執行命令，通知受刑人應接續執行有期
    徒刑4 月，不准易科罰金。惟受刑人前於97年8 月6 日16時
    54分許為警採尿前回溯24小時內某時，施用第二級毒品甲基
    安非他命1 次，經本院判處有期徒刑3 月，已經檢察官發監
    執行在案（案號：98年度嵩執字第7096號），應於98年9 月
    1 日執行期滿，受刑人經此3 月之執行，已知所警惕，足收
    矯正之效，殊無必要再在接續執行本案之4 月徒刑。又受刑
    人罹患病態性肥胖併高血壓、脂肪性肝炎、睡眠中止症及雙
    極性情感異常、鬱型、重度未提及精神病性行為、未明示之
    胃功能性障礙等疾病，需在外就醫，如再接續執行有期徒刑
    4 月，病情恐會加重，身體上確有執行之困難，且受刑人為
    家中唯一經濟支柱，必須負起照顧家人之責任，又受刑人自
    營1 小型企業社，有員工數人，房租、薪資、貨款等將因受
    刑人不在而周轉不靈，若員工失業，又將造成數個家庭經濟
    巨變，為此聲明異議，請求准予易科罰金云云。
二、按受刑人或其法定代理人或配偶以檢察官執行之指揮為不當
    者，得向諭知該裁判之法院聲明異議，刑事訴訟法第484 條
    定有明文。又有關宣告有期徒刑、拘役得否准許易科罰金執
    行等執行裁判事項，依刑事訴訟法第457 條第1 項前段規定
    ，由為裁判法院之檢察官指揮之。依刑法第41條第1 項規定
    ，犯最重本刑為5 年以下有期徒刑以下之刑之罪，而受6 個
    月以下有期徒刑或拘役之宣告者，得易科罰金。但確因不執
    行所宣告之刑，難收矯正之效，或難以維持法秩序者，不在
    此限。而所謂「難收矯正之效」及「難以維持法秩序」，均
    屬不確定法律概念，此乃係立法者賦予執行者能依具體個案
    ，考量犯罪所造成法秩序等公益之危害大小、施以自由刑避
    免受刑人再犯之效果高低等因素，據以審酌得否准予易科罰
    金，此屬執行者所為關於自由刑一般預防（維持法秩序）與
    特別預防（有效矯治受刑人使其回歸社會）目的之衡平裁量
    ，而授權由執行檢察官綜合考量被告之犯行、前案執行效果
    、犯案時之外在環境，個人特質與社會秩序之維護等一切因
    素，考量受刑人如不接受有期徒刑或拘役之執行，是否難收
    矯正之效，或難以維持法秩序，以作為其裁量是否准予易科
    罰金之憑據，非謂受刑人一有身體、教育、職業、家庭等事
    由，或暫時無法執行，執行檢察官即應准予易科罰金。法律
    賦予執行檢察官此項裁量權，僅在發生違法裁量或有裁量瑕
    疵時，法院始有介入審查之必要。
三、經查：
  (一)本件受刑人甲○○前因毒品危害防制條例案件，經本院97年
    度審簡字第6494號判處有期徒刑3 月，如易科罰金，以新臺
    幣1 千元折算1 日，受刑人提起上訴後，經本院97年度簡上
    字第1124號判決上訴駁回而告確定。受刑人聲請易科罰金，
    惟經執行檢察官審酌受刑人前案資料，以受刑人有多次毒品
    前科，認若不予執行徒刑，難收矯正之效，乃依刑法第41條
    第1 項但書規定不准易科罰金，有臺灣高雄地方法院檢察署
    檢察官98年度執嵩字第7096號執行指揮書在卷為憑，並經本
    院依職權調閱臺灣高雄地方法院檢察署98年度執字第7096號
    執行卷宗核閱屬實。
  (二)受刑人復因毒品危害防制條例案件，經本院以98年度審簡字
    第2015號判處有期徒刑4 月，如易科罰金，以新臺幣1000元
    折算1 日確定，經執行檢察官以98年執嵩字第11937 號執行
    指揮書命令「接續執行」，即接同署98執7096號案續執行，
    並俟聲請定刑後再換發指揮書等情，亦有臺灣高雄地方法院
    檢察署檢察官98年執嵩字第11937 號執行指揮書附卷可稽，
    並經本院依職權調閱臺灣高雄地方法院檢察署98年度執字第
    11937 號執行卷宗核閱屬實。此乃執行檢察官本其法律所賦
    與指揮刑罰執行職權之行使，對具體個案所為之判斷，尚難
    謂有何逾越法律授權、專斷等濫用權力之情事。況且，綜觀
    本件臺灣高雄地方法院檢察署98年度執字第11937 號執行卷
    宗，未見受刑人就本院98年度審簡字第2015號確定判決之執
    行，向執行檢察官聲請易科罰金，執行檢察官自無從於本件
    審酌應否准許受刑人易科罰金，受刑人空言指摘執行檢察官
    不准易科罰金，執行指揮不當云云，即屬無據。
四、綜上所述，本件受刑人以檢察官98年執嵩字第11937 號執行
    指揮書之指揮不當，聲明異議，為無理由，應予駁回。
據上論斷，依刑事訴訟法第486條，裁定如主文。
中    華    民    國    98    年    9     月    23    日
                  刑事第六庭    法  官  曾鈴
以上正本證明與原本無異。
如不服本裁定，應於收受送達後5 日內向本院提出抗告狀。
中    華    民    國    98    年    9     月    24    日
                                書記官  李月君


司法院資訊處製作；財團法人民間司法改革基金會備份。
